【裁判字號】    99,交聲,1856
【裁判日期】    990517
【裁判案由】    聲明異議
【裁判全文】
臺灣臺中地方法院交通事件裁定        99年度交聲字第1856號
原處分機關  交通部公路總局臺中區監理所臺中市監理站
異  議  人
即受處分人  甲○○
上列異議人即受處分人因違反道路交通管理處罰條例案件，不服
交通部公路總局臺中區監理所臺中市監理站中華民國99年4 月1
日裁監稽違字第裁61-HD0000000號裁決書所為之處分，聲明異議
，本院裁定如下：
    主    文
原處分關於罰鍰新臺幣參萬元部分撤銷。
前項撤銷部份不罰。
    理    由
一、原處分意旨略以：異議人即受處分人甲○○（下稱受處分人
    ）於民國98年3 月16日1 時36分許，騎乘車牌號碼BM3-535
    號重型機車，在臺中縣烏日鄉○○路○ 段與學田路口處，因
    「酒後駕車，酒測值達0.55MG/L」之違規，為臺中縣警察局
    烏日分局警備隊員警當場舉發。現因緩起訴期滿確定，原處
    分機關遂依道路交通管理處罰條例第35條第1 項第1 款之規
    定，裁處受處分人罰鍰新臺幣（下同）30,000元、吊扣駕駛
    執照12個月、施以道安講習，於法並無不合等語。
二、受處分人異議意旨略以：受處分人酒後騎乘機車，觸犯公共
    危險罪部分，業經臺灣臺中地方法院檢察署檢察官作成緩起
    訴處分，受處分人並已繳納緩起訴處分金50,000元在案。是
    原處分機關復裁處罰鍰30,000元，顯與行政罰法第26條一事
    不二罰之規定有違，為此聲明異議，請求撤銷上開罰鍰之處
    分等語。
三、按汽車駕駛人飲用酒類或其他類似物後，其吐氣所含酒精濃
    度超過每公升0.25毫克或血液中酒精濃度超過百分之0.05以
    上者，不得駕車；汽車駕駛人，有第35條第1 項規定之酒後
    駕車情形，應接受道路交通安全講習；汽車駕駛人，駕駛汽
    車經測試檢定酒精濃度超過規定標準者，處新臺幣15,000元
    以上60,000元以下罰鍰，並當場移置保管該汽車及吊扣其駕
    駛執照1 年，道路交通安全規則第114 條第2 款及道路交通
    管理處罰條例第24條第1 項第2 款、第35條第1 項第1 款分
    別定有明文。
四、次按，道路交通主管機關對於汽車駕駛人之酒後駕車行為，
    依道路交通管理處罰條例第35條第1 項第1 款規定予以裁罰
    ，係對行為人違反行政法上義務規定之行政罰，而該條例關
    於一行為同時觸犯刑事法律及違反行政法上義務規定者，並
    無特別規定，是以汽車駕駛人酒後駕車，經測試檢定酒精濃
    度超過規定標準，同時涉犯刑法第185 條之3 公共危險罪嫌
    者，道路交通主管處罰機關除有行政罰法第26條第1 項但書
    規定，得處以其他種類行政罰之情形外，關於罰鍰部分，即
    應依行政罰法第26條及道路交通管理處罰條例第10條規定，
    移送地方法院檢察署處理，於移送後，非有行政罰法第26條
    第2 項所定不起訴等事由，不得再依道路交通管理處罰條例
    第35條第1 項第1 款規定，裁處行為人罰鍰之行政罰，此即
    一事不二罰原則。究其立法目的，係鑑於刑罰與行政罰同屬
    對不法行為之制裁，而刑罰之制裁功能較強，刑事程序較嚴
    謹，故以刑事處罰為優先，僅於刑罰不能達到相同或可替代
    功能時，始得科以行政罰。職此，一行為同時觸犯刑事法律
    及違反行政法上義務之規定者，行政機關得否科以與刑罰相
    類之行政罰，端視該行為之刑事訴追或審判程序之終局結果
    而定。
五、再者，臺灣高等法院暨所屬法院97年法律座談會刑事類提案
    交通案件第39號，其研討結果亦認：「酒後駕車經檢察官為
    緩起訴處分，並命被告向公益團體捐款或提供義務勞務者，
    被告係履行檢察官所為之緩起訴處分命令，此等命令名義上
    雖非刑罰，但仍是一種特殊的處遇措施，造成被告之財產減
    少或義務增加，性質上亦屬干預人民自由之處分，與刑事制
    裁無異，實質上為刑事處罰。故檢察官為緩起訴處分並命向
    公益團體捐款者，其捐款解釋上亦屬道路交通管理處罰條例
    第35條第8 項所規定之罰金，監理機關雖不得再為行政裁罰
    ，惟若行為人所支付之緩起訴處分金，未達道路交通管理處
    罰條例第92條第3 項所訂最低罰鍰基準規定者，依該條例第
    35條第8 項之規定，即須補繳不足最低罰鍰之部分，始為適
    法」。稽此，酒後駕車經檢察官為緩起訴處分，並命向國庫
    支付緩起訴處分金或向公益團體捐款者，監理機關即不得再
    為罰鍰之行政裁罰，僅於緩起訴處分金不足規定之最低罰鍰
    時，監理機關始得裁處命為補繳。
六、本件受處分人於前開時、地，飲酒後騎乘重型機車，經測試
    檢定酒精濃度為每公升0.55毫克，超過規定標準值每公升0.
    25毫克等情，為受處分人所不爭執，復有臺中縣警察局舉發
    違反道路交通管理事件通知書及臺灣臺中地方法院檢察署檢
    察官98年度速偵字第1235號緩起訴處分書各1 紙在卷可參，
    堪予認定。惟因受處分人前開酒後騎乘機車行為，除構成道
    路交通管理處罰條例第35條第1 項第1 款之交通違規事由外
    ，其刑事公共危險罪部分，業由臺灣臺中地方法院檢察署檢
    察官以98年度速偵字第1235號為緩起訴處分，並命向社團法
    人台灣陽光婦女協會支付50,000元確定，受處分人已依限繳
    納，上開緩起訴期間並已屆滿，未經撤銷在案，此有上開緩
    起訴處分書、緩起訴處分命令通知書各1 份及社團法人台灣
    陽光婦女協會具領收據3 份在卷可佐。是依前開說明，受處
    分人上述酒後騎乘機車違規行為，除其行為應處以其他種類
    行政罰即吊扣駕駛執照、施以道安講習部分，仍得裁處外，
    關於罰鍰30,000元部分，即不得再依道路交通管理處罰條例
    等規定予以裁罰。又依違反道路交通管理事件統一裁罰基準
    表之規定，及交通部公路總局92年10月28日路監交字第0920
    044051號函示「酒測值達每公升0.55毫克者併第二級裁處」
    ，本件受處分人違反道路交通管理處罰條例第35條第1 項第
    1 款之規定，其吐氣所含酒精濃度為每公升0.55毫克，依前
    開說明，其機車之最低罰鍰為30,000元，而本件緩起訴處分
    金為50,000元，並無不足規定之最低罰鍰30,000元之情形，
    併此敘明。
七、綜上所述，原處分機關就罰鍰30,000元部分之行政裁罰，即
    有未洽，受處分人就此部分聲明異議，為有理由，應由本院
    將原處分關於罰鍰30,000元部分予以撤銷，並為不罰之諭知
    。至於原處分機關裁處吊扣駕駛執照12個月、施以道安講習
    部分，於法並無不合，附此說明。
八、據上論斷，應依道路交通管理處罰條例第87條第2 項，道路
    交通案件處理辦法第20條，裁定如主文。
中    華    民    國    99    年    5     月    17    日
                  交通法庭  法  官  黃佩韻
以上正本證明與原本無異。
如不服本裁定，應於送達後5 日內向本院提出抗告狀（應附繕本
），並敘述抗告之理由。
                            書記官  林柏名
中    華    民    國    99    年    5     月    17    日

司法院資訊處製作；財團法人民間司法改革基金會備份。
